臺灣新北地方法院刑事判決
111年度金簡上字第80號
上  訴  人  臺灣新北地方檢察署檢察官
被      告  冉龍岳



上列上訴人因被告違反洗錢防制法等案件，不服中華民國111年4
月26日本院111年度金簡字第239號第一審簡易判決（原起訴案號
：臺灣新北地方檢察署110年度偵緝字第3648號、110年度偵字第
17187、37690號），提起上訴，本院管轄第二審之合議庭判決如
下：
    主  文
上訴駁回。
    事實及理由
 一、按上訴得對於判決之一部為之；對於判決之一部上訴者，
     其有關係之部分，視為亦已上訴，但有關係之部分為無罪
     、免訴或不受理者，不在此限；上訴得明示僅就判決之刑
     、沒收或保安處分一部為之，民國110年6月16日修正公布
     、同年月18日施行之刑事訴訟法第348條定有明文。查本案
     依臺灣新北地方檢察署檢察官提起上訴，依其上訴書所載
     係認原審量處有期徒刑5月，科刑輕重仍有斟酌餘地等語，
     並於本準備程序時稱上訴意旨如上訴狀所載等情，而明示
     僅就原判決所處之刑提起上訴， 故依前揭規定，本院以經
     原判決認定之事實及論罪為基礎（詳如附件），僅就原審
     量刑部分進行審理，先予敘明。
 二、檢察官上訴意旨略以：本案匯入被告冉龍岳帳戶內之款項
     總金額共新臺幣（下同）752,300元，而被告僅與告訴人翁
     子雯成立調解，而未能填補告訴人黃連星、彭子晏、許芷
     菱因被告犯罪所生損害，被告所為幫助詐欺犯罪所生損害
     非輕，認原審量處有期徒刑5月，科刑輕重仍有斟酌餘地等
     語。
 三、惟按刑之量定，為求個案裁判之妥當性，法律賦予審判法
     院裁量之權。量刑之輕重，屬於為裁判之法院得依職權自
     由裁量之事項，苟其量刑已以行為人之責任為基礎，並斟
     酌刑法第57條各款所列情狀，在法定刑度內，酌量科刑，
     而無偏執一端，致明顯失出失入情形，上級審法院即不得
     單就量刑部分遽指為不當或違法（最高法院75年台上字第7
     033號、72年台上字第6696號判決先例意旨參照）。
 四、經查，原審判決就被告所為幫助犯洗錢防制法第14條第1項
     之一般洗錢罪，以行為人之責任為基礎，審酌被告幫助詐
     欺集團成員從事詐欺取財與洗錢犯行，不僅造成告訴人受
     有前述之財產損失，亦使執法機關不易查緝犯罪行為人，
     難以追查犯罪所得去向與所在，增加告訴人對詐欺者求償
     之困難，所為實值非難；兼衡被告坦承犯行，並於本院與
     告訴人翁子雯調解成立之犯後態度、被告之前科素行、犯
     罪動機、手段、情節、智識程度、家庭生活及經濟狀況等
     一切情狀，量處如主文所示之刑，並就罰金部分，諭知如
     易服勞役之折算標準等情，顯已依其行為責任為基礎，斟
     酌刑法第57條各款所列情狀而為刑之量定，經核並無量刑
     輕重相差懸殊等裁量權濫用之情形。檢察官雖於本院審理
     時另稱被告與告訴人翁子雯調解成立後，迄今僅返還13,00
     0元，其後即未依原調解筆錄按期履行，原判決未及審酌此
     部分，量刑基礎已有變更等語，然國家刑罰權之行使，兼
     具一般預防及特別預防之目的，故被告犯後態度，僅為量
     刑之一端，其中關於有無與告訴人達成調解、或調解後得
     否依約給付，只為認定犯後態度事由之一，況調解筆錄與
     確定之民事判決效力相同，告訴人仍得持之作為民事強制
     執行名義，倘被告未履行調解內容，仍得聲請法院強制執
     行。故被告對告訴人之民事債務清償，最終仍須透過民事
     執行程序而由被告承擔應負之清償責任，法院自不應將刑
     事責任與民事賠償過度連結，而科以被告不相當之刑，以
     免量刑失衡；又被告於本院審理時另與告訴人彭子晏調解
     成立，有本院111年度司刑簡上移調字第55號調解筆錄1份
     在卷可憑，是本院綜合審酌本案因被告提供帳戶所致各告
     訴人所受財產上損害程度、分別與告訴人達成調解之情狀
     及嗣後履行情形之犯後態度及犯後所生損害、及被告並未
     實際參與詐欺取財犯行之犯罪參與程度等各項情狀，難認
     原判決之量刑有何罪刑顯不相當之情。從而，檢察官以前
     開理由提起上訴，指摘原判決量刑過輕等語，為無理由，
     應予駁回。
據上論斷，應依刑事訴訟法第455條之1第1項、第3項、第368條
，判決如主文。
本案經檢察官陳建勳偵查起訴，於上訴後，由檢察官王江濱在本
審到庭執行公訴。
中　　華　　民　　國　　111 　年　　10　　月　　11　　日
                  刑事第七庭  審判長法  官  彭全曄

                                    法  官  劉思吟

                                    法  官  白承育
上列正本證明與原本無異。
不得上訴。
                                    書記官  馬韻凱
中　　華　　民　　國　　111 　年　　10　　月　　14　　日
附件：本院111年度金簡字第239號刑事簡易判決。
臺灣新北地方法院刑事簡易判決
111年度金簡字第239號
公　訴　人　臺灣新北地方檢察署檢察官
被　　　告　冉龍岳　男　民國00年0月0日生
　　　　　　　　　　身分證統一編號：Z000000000號
　　　　　　　　　　住○○市○○區○○路00巷0號
　　　　　　　　　　居臺中市○○區○○路00○0號H房
上列被告因違反洗錢防制法等案件，經檢察官提起公訴（110年
度偵緝字第3648號、110年度偵字第17187號、第37690號），因
被告自白犯罪，本院合議庭認為宜以簡易判決處刑，爰裁定不經
通常審判程序，由受命法官獨任逕以簡易判決處刑如下：
    主  文
冉龍岳幫助犯洗錢防制法第十四條第一項之一般洗錢罪，處有期
徒刑伍月，併科罰金新臺幣貳萬元，罰金如易服勞役，以新臺幣
壹仟元折算壹日。
未扣案之犯罪所得新臺幣壹仟元沒收，於全部或一部不能沒收或
不宜執行沒收時，追徵其價額。
    事  實
一、冉龍岳依其社會生活經驗，雖可預見若將金融帳戶之存摺、
    提款卡及密碼提供他人使用，可能幫助犯罪集團或不法份子
    遂行詐欺取財或其他財產犯罪，並藉此製造金流斷點，以掩
    飾或隱匿其犯罪所得之去向，竟仍基於縱使他人利用其所提
    供之金融帳戶作為詐欺取財、洗錢之犯罪工具，亦不違背其
    本意之幫助詐欺取財及幫助洗錢之不確定故意，於民國109
    年9月21日前某時許，在不詳地點，以不詳方式，將其申辦
    之中華郵政帳號000-00000000000000帳戶（下稱郵局帳戶）
    之存摺、提款卡及密碼，交付真實姓名、年籍不詳，暱稱「
    菜寶」之詐欺集團成員使用，以此方式幫助該不詳之人所屬
    詐欺集團從事詐欺取財之犯行，其後該詐欺集團成員隨即基
    於意圖為自己不法所有之各別犯意，於如附表所示之詐欺時
    間，以如附表所示之方式，詐欺如附表所示之人，致使其等
    均陷於錯誤，而於如附表所示之匯款時間，將如附表所示之
    金額，分別匯款至郵局帳戶，隨後即遭該詐欺集團成員提領
    一空，藉此製造金流斷點，掩飾、隱匿該特定詐欺犯罪所得
    之去向及所在。嗣因如附表所示之人發覺受騙並報警處理，
    始循線查悉上情。
二、案經翁子雯、黃連星訴由新北市政府警察局蘆洲分局、彭子
    晏訴由彰化縣警察局芳苑分局、許芷菱訴由新北市政府警察
    局林口分局報告臺灣新北地方檢察署（下稱新北地檢署）檢
    察官偵查起訴。　　　　
    理  由
一、上開事實，業據被告冉龍岳於本院準備程序時坦承不諱，並
    經如附表所示告訴人各自於警詢、偵訊中指述明確（見新北
    地檢署110年度偵字第15749號卷〈下稱偵一卷〉第6頁至第9頁
    、第52頁正反面、110年度偵字第17187號卷〈下稱偵二卷〉第
    10頁至第11頁、110年度偵字第37690號卷〈下稱偵三卷〉第12
    頁至第13頁），復有告訴人彭子晏提供之通訊軟體對話記錄
    擷圖、存摺内頁、提款卡及匯款交易明細翻拍照片；告訴人
    翁子雯提供之名下兆豐銀行帳戶客戶歷史檔交易明細查詢表
    、中國信託銀行帳戶存款交易明細、詐欺集團成員LINE首頁
    畫面擷圖；告訴人黃連星提供之存摺内頁影本、通訊軟體對
    話記錄擷圖；告訴人許芷菱提供之名下玉山銀行帳戶交易明
    細査詢列印單、通訊軟體對話記錄擷圖、被告郵局帳戶客戶
    歷史交易清單（見偵一卷第12至14、24至42頁、偵二卷第17
    至18、20至22頁、偵三卷第14、16至17頁）附卷可稽，足認
    被告上開任意性自白確與事實相符，堪以採信。是以本案事
    證明確，被告犯行洵堪認定，應予依法論科。　　　
二、論罪科刑：
  ㈠按刑法上之幫助犯，係指以幫助之意思，對於正犯資以助力
    ，而未參與實行犯罪之行為者而言（最高法院109年度台上
    字第4660號判決意旨參照）。提供金融帳戶之行為人主觀上
    認識該帳戶可能作為對方收受、提領特定犯罪所得使用，對
    方提領後會產生遮斷金流以逃避國家追訴、處罰之效果，仍
    基於幫助之犯意，提供該帳戶之提款卡及密碼，以利洗錢之
    實行，應論以一般洗錢罪之幫助犯（最高法院108年度台上
    大字第3101號裁定意旨參照）。是核被告所為，係犯刑法第
    30條第1項前段、第339條第1項之幫助詐欺取財罪，及刑法
    第30條第1項前段、洗錢防制法第14條第1項之幫助一般洗錢
    罪。
  ㈡被告提供本案郵局帳戶予詐欺集團成員，僅屬單一之幫助行
    為，而其以單一之幫助行為，助使詐欺集團成員先後成功詐
    騙如附表所示之4人及掩飾、隱匿該特定詐欺犯罪所得之去
    向及所在，係以一行為同時觸犯數罪名，為想像競合犯，應
    依刑法第55條之規定，從一重之幫助一般洗錢罪處斷。
　㈢被告以幫助之意思，參與構成要件以外之行為，為幫助犯，
    爰依刑法第30條第2項之規定，依正犯之刑減輕之。又被告
    於本院審判中已自白其幫助洗錢犯行，應依洗錢防制法第16
    條第2項之規定減輕其刑，並依法遞減之。
  ㈣爰以行為人之責任為基礎，審酌被告幫助詐欺集團成員從事
    詐欺取財與洗錢犯行，不僅造成告訴人受有前述之財產損失
    ，亦使執法機關不易查緝犯罪行為人，難以追查犯罪所得去
    向與所在，增加告訴人對詐欺者求償之困難，所為實值非難
    ；兼衡被告坦承犯行，並於本院與告訴人翁子雯調解成立之
    犯後態度、被告之前科素行、犯罪動機、手段、情節、智識
    程度、家庭生活及經濟狀況等一切情狀，量處如主文所示之
    刑，並就罰金部分，諭知如易服勞役之折算標準，以示懲儆
    。
三、沒收部分:
　　查被告供稱本案有取得1000元之報酬等語（見本院110年度
    金訴字第1022號卷第121頁），為被告未扣案之犯罪所得，
    應依刑法第38條之1第1項規定宣告沒收，並於全部或一部不
    能沒收或不宜執行沒收時，依同條第3項規定追徵其價額。
四、依刑事訴訟法第449條第2項、第3項，逕以簡易判決處刑如
    主文。
五、如不服本判決，得自收受送達之日起20日內向本院提出上訴
    狀，上訴於本院第二審合議庭（須附繕本）。
中　　華　　民　　國　　111 　年　   4  　月　　26　  日
                  刑事第十四庭  法　官  梁家贏
上列正本證明與原本無異。
如不服本判決，應於送達後20日內敘明上訴理由，向本院提出上
訴狀，上訴於本院第二審合議庭 (應附繕本) 。其未敘述上訴理
由者，應於上訴期間屆滿後20日內向本院補提理由書「切勿逕送
上級法院」。
                                書記官  巫茂榮　　　　　
中　　華　　民　　國　　111 　年　　4 　　月　　29　　日
　　　　　　　　　
附錄本案論罪科刑法條：
中華民國刑法第30條:
幫助他人實行犯罪行為者，為幫助犯。雖他人不知幫助之情者，
亦同。
幫助犯之處罰，得按正犯之刑減輕之。
刑法第339條第1項:
意圖為自己或第三人不法之所有，以詐術使人將本人或第三人之
物交付者，處5年以下有期徒刑、拘役或科或併科50萬元以下罰
金。
洗錢防制法第2條第2款:
本法所稱洗錢，指下列行為：
二、掩飾或隱匿特定犯罪所得之本質、來源、去向、所在、所有
    權、處分權或其他權益者。
洗錢防制法第14條第1項:
有第二條各款所列洗錢行為者，處7年以下有期徒刑，併科新臺
幣500萬元以下罰金。
附表：
編號 告訴人 詐欺方式 匯款時間 匯款金額(新臺幣） 1 彭子晏 不詳之詐欺集團成員於109年8月5日14時許以LINE暱稱「冠」聯絡彭子晏，向其佯稱可以低價換取高價振興券云云，致彭子晏陷於錯誤而依指示匯款 109年9月21日22時59分許 5000元    109年9月25日17時8分許 3萬5000元 2 翁子雯 不詳之詐欺集團成員於109年12月3日9時10分許以LINE暱稱「陳延」聯絡翁子雯，向其佯稱有刷卡換現金可以反利20%之活動云云，致翁子雯陷於錯誤而依指示匯款 109年10月14日17時36分許 10萬元    109年10月14日17時49分許 6萬元    109年10月14日17時57分許 3萬元    109年10月15日15時56分許 10萬元    109年10月15日15時58分許 10萬元    109年10月15日17時18分許 1000元    109年10月15日9時16分許 (業經檢察官於準備程序更正） 3萬元    109年10月15日16時25分許 5萬元    109年10月15日16時32分許 (業經檢察官於準備程序更正） 5萬元    109年10月16日9時22分許 1萬5000元    109年10月23日15時54分許 4萬7400元 3 黃連星 不詳之詐欺集團成員於109年10月5日6時27分許以LINE暱稱「F.E.L總經理」聯絡黃連星，向其佯稱可透過投資網站獲利云云，致黃連星陷於錯誤而依指示匯款 109年10月30日12時58分許 11萬元 4 許芷菱 不詳之詐欺集團成員於109年11月5日前某日以LINE暱稱「F.E.L總經理」聯絡許芷菱，向其佯稱可透過投資網站獲利云云，致許芷菱陷於錯誤而依指示匯款 109年11月5日14時42分許 1萬元    109年11月5日17時41分許 1萬元